【裁判字號】    98,易,388
【裁判日期】    980623
【裁判案由】    詐欺
【裁判全文】
臺灣苗栗地方法院刑事判決               98年度易字第388號
公  訴  人  臺灣苗栗地方法院檢察署檢察官
被      告  甲○○
上列被告因詐欺案件，經檢察官提起公訴（98年度偵字第1549、
1550號）及移送併辦（98年度偵字第2296號），被告於本院準備
程序中就被訴事實為有罪之陳述，經本院合議庭裁定由受命法官
獨任進行簡式審判程序，並判決如下：
    主    文
甲○○幫助犯詐欺取財罪，處有期徒刑月，如易科罰金，以新
臺幣壹仟元折算壹日。
    犯罪事實
一、甲○○明知於犯罪集團專門收集人頭帳戶用以犯罪之社會現
    象層出不窮之際，若將自己或他人之銀行帳戶存摺及金融卡
    出租或提供他人使用，可能因此供不法詐騙份子用以詐欺他
    人將款項匯入後，再加以提領之用，並能預見可能因而幫助
    他人從事詐欺取財犯罪，竟不違背其本意，基於幫助他人詐
    欺取財之不確定故意，於民國97年12月24日，因見報紙分類
    廣告，而與報載之對方聯絡後，於同日下午3 時30分許，在
    苗栗縣苗栗市○○路99號4 樓居處樓下，將其先前向臺灣中
    小企業銀行苗栗分行（下稱臺灣中小企銀苗栗分行）所開立
    帳號000000000000號帳戶、渣打國際商業銀行苗栗分行（下
    稱渣打銀行苗栗分行）帳號00000000000 號帳戶及其所保管
    之配偶江育宏（已經臺灣苗栗地方法院檢察署檢察官為不起
    訴處分）所開立之臺灣中小企銀苗栗分行帳號000000000000
    號之帳戶存摺、金融卡及密碼交予真實姓名年籍不詳之成年
    男子使用，並因此取得新臺幣（下同）2, 000元。嗣取得甲○○所交付前開帳戶資料之詐騙集團即基於意圖為自己不法
    所有之犯意，推由年籍姓名不詳之人，於附表所示之時間，
    以電話向附表所示之乙○○、戊○○、丁○○、丙○○以附
    表所示方式，使乙○○、戊○○、丁○○、丙○○陷於錯誤
    ，而依指示將如附表所示之金額匯入如附表所示之帳戶內，
    並隨即遭詐欺集團成員提領一空。俟如附表所示之被害人於
    匯款後查知受騙而報警處理，始循線查獲上情。
二、案經苗栗縣警察局苗栗分局報請臺灣苗栗地方法院檢察署檢
    察官偵查起訴及移送併辦。
    理    由
一、前揭犯罪事實，業據被告甲○○於本院訊問時坦承不諱，核
    與證人即被害人乙○○、戊○○、丁○○、丙○○於警詢時
    所述遭詐騙並匯款至附表所示帳戶一情；證人江育宏於警詢
    、偵查時所證將其所申設之帳戶存摺、金融卡及密碼交予被
    告保管之情節均相符合，並有臺灣中小企銀苗栗分行之開戶
    基本資料、活期存款交易資料、渣打銀行苗栗分行之開戶基
    本資料、交易明細表各1 份及自動櫃員機交易明細表4 紙附
    卷可資佐證，是被告自白核與事實相符，應堪信為真正。本
    件事證明確，被告犯行洵堪認定，應依法論科。
二、按刑法上之幫助犯，係對於犯罪與正犯有共同之認識，而以
    幫助之意思，對於正犯資以助力，而未參與實施犯罪之行為
    者而言，有最高法院88年度臺上字第1270號判決意旨可資參
    照。本案被告甲○○係基於幫助詐騙集團成員犯詐欺罪而提
    供存摺及印章等帳戶資料，且並無任何積極證據證明有參與
    實施詐欺取財之犯罪構成要件行為，是核其所為，係犯刑法
    第30條第1 項前段、第339 條第1 項之幫助詐欺取財罪。又
    被告以一行為同時交付上開3 銀行帳戶，幫助詐欺集團成員
    對被害人乙○○、戊○○、丁○○、丙○○實行詐欺犯行，
    為想像競合犯，應僅論以一罪。另公訴人移送併辦部分與起
    訴書所載犯罪事實，有想像競合之裁判上一罪關係，業如前
    述，為起訴效力所及，本院自得併予審理。又按幫助犯係從
    犯，係從屬於正犯而成立，刑法上既無「共同幫助」之情，
    當亦無「幫助共同」可言，是被告所幫助之詐欺集團成員間
    ，就上開詐欺取財犯行，縱有犯意聯絡及行為分擔，均為共
    同正犯，亦無須論以被告有幫助共同詐欺取財之必要，附此
    敘明。又被告為幫助犯，所為自較實際為詐欺行為之詐欺集
    團成員之惡性為低，爰依刑法第30條第2 項之規定，按正犯
    之刑減輕之。爰審酌被告明知現今社會詐騙集團猖獗，被害
    人事後因詐騙集團利用人頭帳戶隱匿贓款而追償不易之事時
    有耳聞，竟仍提供系爭帳戶之金融卡及密碼供詐欺集團使用
    ，增加被害人事後追索，尋求救濟之困難，並使犯罪之追查
    趨於複雜，危害社會秩序，惟念及被告犯罪後坦承犯行，態
    度尚佳，因家庭經濟因素，貪圖小利而交付提款卡及密碼，
    並未直接參與詐欺犯行，犯罪情節較輕微，暨被告犯罪之動
    機、目的、手段、生活狀況、品行、智識程度、犯罪所生之
    危害等一切情狀，量處如主文所示之刑，並諭知易科罰金之
    折算標準。
據上論斷，應依刑事訴訟法第273 條之1 第1 項、第299 條第1
項前段，刑法第30條第1 項前段、第2 項、第339 條第1 項、第
55條、第41條第1 項前段，刑法施行法第1 條之1 第1 項、第2
項前段，判決如主文。
本案經檢察官黃俊鳴到庭執行職務。
中    華    民    國    98    年    6     月    23    日
                  刑事第三庭    法  官  林佩儒
以上正本證明與原本無異。
如不服本判決應於收受判決後10日內向本院提出上訴書狀，並應
應敘述具體理由。其未敘述上訴理由者，應於上訴期間屆滿後20
日內向本院補提理由書(均須按他造當事人之人數附繕本)「切勿
逕送上級法院」。
                                書記官  陳玲君
中    華    民    國    98    年    6     月    23    日
附錄本案論罪科刑法條全文
中華民國刑法第339條
（普通詐欺罪）
意圖為自己或第三人不法之所有，以詐術使人將本人或第三人之
物交付者，處5年以下有期徒刑、拘役或科或併科1千元以下罰金
。
以前項方法得財產上不法之利益或使第三人得之者，亦同。
前二項之未遂犯罰之。
附表：
 ┌──┬───┬────┬────┬────┬────┬────┬───┐
 │編號│被害人│詐騙時間│匯款時間│詐騙方式│匯款地點│匯入帳戶│金額  │
 ├──┼───┼────┼────┼────┼────┼────┼───┤
 │ 1  │乙○○│97年12月│97年12月│在東森購│彰化縣伸│甲○○上│2筆共 │
 │    │      │27日某時│27日晚上│物設定分│港鄉中山│開臺灣中│51,897│
 │    │      │        │10時10分│期錯誤，│路100號 │小企銀苗│元    │
 │    │      │        │及11時9 │需至提款│伸港郵局│栗分行帳│      │
 │    │      │        │分      │機取消，│自動櫃員│戶內    │      │
 │    │      │        │        │致乙○○│機      │        │      │
 │    │      │        │        │陷於錯誤│        │        │      │
 │    │      │        │        │，至ATM │        │        │      │
 │    │      │        │        │依指示操│        │        │      │
 │    │      │        │        │作匯款  │        │        │      │
 ├──┼───┼────┼────┼────┼────┼────┼───┤
 │ 2  │戊○○│97年12月│97年12月│在東森購│高雄市鼓│甲○○上│1 筆共│
 │    │      │28日下午│29日下午│物重複扣│山區文信│開渣打銀│100,00│
 │    │      │2時     │3時33分 │款，需至│路渣打銀│行苗栗分│0元   │
 │    │      │        │        │提款機取│行自動櫃│行帳戶內│      │
 │    │      │        │        │消，致嚴│員機    │        │      │
 │    │      │        │        │宣淨陷於│        │        │      │
 │    │      │        │        │錯誤，至│        │        │      │
 │    │      │        │        │ATM 依指│        │        │      │
 │    │      │        │        │示操作匯│        │        │      │
 │    │      │        │        │款      │        │        │      │
 ├──┼───┼────┼────┼────┼────┼────┼───┤
 │ 3  │丙○○│98年1月 │98年1月 │在網路拍│臺中縣后│江育宏上│1筆共 │
 │    │      │6日下午6│6日下午 │賣購物，│里鄉公安│開臺灣中│11,905│
 │    │      │時30分許│6時45分 │需查詢可│路77號后│小企業銀│元    │
 │    │      │        │        │用餘額，│里郵局自│行苗栗分│      │
 │    │      │        │        │致丙○○│動櫃員機│行帳戶內│      │
 │    │      │        │        │陷於錯誤│        │        │      │
 │    │      │        │        │，至ATM │        │        │      │
 │    │      │        │        │依同上指│        │        │      │
 │    │      │        │        │示操作匯│        │        │      │
 │    │      │        │        │款      │        │        │      │
 ├──┼───┼────┼────┼────┼────┼────┼───┤
 │ 4  │丁○○│98年1月 │98年1月 │在東森購│臺北縣板│江育宏臺│1筆   │
 │    │      │5日下午5│5日晚上9│物設定分│橋市文化│灣中小企│8,993 │
 │    │      │時許    │時10分許│期錯誤，│路中國信│業銀行苗│元    │
 │    │      │        │        │需至提款│託銀行自│栗分行帳│      │
 │    │      │        │        │機取消，│動櫃員機│戶內    │      │
 │    │      │        │        │致丁○○│        │        │      │
 │    │      │        │        │陷於錯誤│        │        │      │
 │    │      │        │        │，至ATM │        │        │      │
 │    │      │        │        │依指示操│        │        │      │
 │    │      │        │        │作匯款  │        │        │      │
 └──┴───┴────┴────┴────┴────┴────┴───┘


司法院資訊處製作；財團法人民間司法改革基金會備份。
